臺灣臺中地方法院民事判決
111年度沙簡字第147號
原      告  林甚    
訴訟代理人  陳明池  
            梁雨安律師
被      告  昆宸有限公司

法定代理人  林伯壎  
訴訟代理人  路春鴻律師
複 代 理人  葉文海  
            黃昌仁  
            黃孝先  
被      告  財政部國有財產署

法定代理人  曾國基  
訴訟代理人  趙子賢  
複 代 理人  李俊銘  
上列當事人間請求確認界址事件，經本院於民國111年11月22日
言詞辯論終結，判決如下：
    主      文
確認原告林甚所有坐落臺中市○○區○○段○○○地號（重測前為臺中
市○○區○○段○○○段○○○○○地號）土地，與被告昆宸有限公司所有坐
落臺中市○○區○○段○○○地號（重測前為臺中市○○區○○段○○○段○○○○
○地號）土地間之經界線，為如附件內政部國土測繪中心民國一
一一年九月二十一日鑑定圖所示5-6點連接黑色點線。
確認原告林甚所有坐落臺中市○○區○○段○○○地號（重測前為臺中
市○○區○○段○○○段○○○○○地號）土地，與被告財政部國有財產署管
理中華民國所有坐落臺中市○○區○○段○○○地號（重測前為臺中市○
○區○○段○○○段○○○地號）土地間之經界線，為如附件內政部國土
測繪中心民國一一一年九月二十一日鑑定圖所示7-8點連接黑色
點線。
訴訟費用由被告昆宸有限公司、財政部國有財產署各負擔三分之
一，餘由原告負擔。
    事實及理由
一、原告主張：（一）坐落臺中市○○區○○段000地號（重測前為
    臺中市○○區○○段○○○段00○00地號）土地（下稱系爭620地號
    土地）所有權（權利範圍全部）於民國98年7月1日以買賣為
    原因登記於原告林甚名下，及坐落臺中市○○區○○段000地號
    （重測前為臺中市○○區○○段○○○段00○00地號）土地（下稱系
    爭619地號土地）所有權（權利範圍全部）於110年1月27日
    以買賣為原因登記於被告昆宸有限公司名下，以及坐落臺中
    市○○區○○段000地號（重測前為臺中市○○區○○段○○○段000地
    號）土地（下稱系爭621地號土地）所有權（權利範圍全部
    ）於103年9月11日辦理第1次登記於中華民國名下，並由被
    告財政部國有財產署負責管理。（二）兩造所有系爭土地之
    相對位置可參照地籍圖，茲因原告不服臺中市政府不動產糾
    紛調處委員會於110年12月16日調處結果（下稱系爭調處結
    果），為此訴請確認兩造所有系爭土地界址應以重測前地籍
    圖經界線即如附件內政部國土測繪中心111年9月21日鑑定圖
    （下稱鑑定圖）所示5-6點連接黑色點線，及7-8點連接黑色
    點線為系爭土地之經界線等語。並聲明：（一）確認原告林
    甚所有系爭620地號土地，與被告昆宸有限公司所有系爭619
    地號土地間之經界線，為如附件鑑定圖所示5-6點連接黑色
    點線。（二）確認原告林甚所有系爭620地號土地，與被告
    財政部國有財產署管理中華民國所有系爭621地號土地間之
    經界線，為如附件鑑定圖所示7-8點連接黑色點線。　　
二、被告被告昆宸有限公司則以：系爭619、620地號土地之界址
    爭議，經臺中市政府不動產糾紛調處委員會調處認定應以重
    測前舊地籍圖之經界線即如附件鑑定圖所示5-6點連接黑色
    點線為重測後界址，且原告所有系爭620地號土地之面積並
    未因此減少，況地籍原圖亦無破損或其他影響精準之因素存
    在，自應以如附件鑑定圖所示5-6點連接黑色點線作為系619
    、620地號土地之經界線等語資為抗辯。　
三、被告財政部國有財產署則以：系爭620、621地號土地於110
    年間實施地籍圖重測時，並未發生界爭議。若以如附件鑑定
    圖所示7-8點連接黑色點線作為系爭620、621地號土地之經
    界線，被告財政部國有財產署沒有意見等語資為抗辯。並聲
    明：原告之訴駁回。
四、本院之判斷：
（一）原告主張：坐落臺中市○○區○○段000地號（重測前為臺中
      市○○區○○段○○○段00○00地號）土地（即系爭620地號土地
      ）所有權（權利範圍全部），於98年7月1日以買賣為原因
      登記於原告林甚名下，及坐落臺中市○○區○○段000地號（
      重測前為臺中市○○區○○段○○○段00○00地號）土地（即系爭
      619地號土地）所有權（權利範圍全部），於110年1月27
      日以買賣為原因登記於被告昆宸有限公司名下，以及坐落
      臺中市○○區○○段000地號（重測前為臺中市○○區○○段○○○段
      000地號）土地（即系爭621地號土地）所有權（權利範圍
      全部），於103年9月11日辦理第1次登記於中華民國名下
      ，並由被告財政部國有財產署負責管理等情，業據其提出
      土地登記謄本為證（見本院卷第323至331頁），並為被告
      所不爭執，自堪信為真實。
（二）經查，系爭619、620、621地號土地於110年間實施地籍圖
      重測時，因系爭619、620地號土地之界址產生爭議，經臺
      中市政府不動產糾紛調處委員會於110年12月16日調處結
      果（即系爭調處結果），以舊地籍圖之經界線即如附件鑑
      定圖所示5-6點連接黑色點線為重測後界址等情，有臺中
      市政府於111年4月1日以府授地測一字第1110082022號函
      檢送開會通知單、調處紀錄表、裁處結果圖說分析表、調
      處圖說及分析表、指界照片等影本在卷可稽（見本院卷第
      109至129頁），自堪信為真實。　　
（三）復查，本院囑託內政部國土測繪中心鑑測系爭619、620、
      621地號土地，經內政部國土測繪中心使用精密電子測距
      經緯儀，在系爭土地附近檢測110年度臺中市梧棲區地籍
      圖重測期間測設之圖根點，經檢核無誤後，以各圖根點為
      基點，分別施測系爭土地及附近界址點，並計算其坐標值
      輸入電腦，以自動繪圖儀展繪於鑑測原圖上（同重測前地
      籍圖比例尺1/1200及重測後地籍圖比例尺1/500），然後
      依據臺中市清水地政事務所保管之重測前後地籍圖、重測
      前圖解地籍圖數值化成果等資料，展繪本件有關土地地籍
      圖經界線，與前項成果核對檢核後，測定於鑑測原圖上，
      做成比例尺1/500鑑定圖。且圖示所示5-6點連接黑色點線
      ，及圖所示7-8點連接黑色點線，均係以重測前大庄段大
      庄小段地籍圖（比例尺1/1200）測定系爭土地界址，並讀
      取其座標後，展點連線於重測後地籍圖比例尺1/500鑑測
      原圖上之位置，亦分別為系爭620地號土地與毗鄰北側系
      爭619地號土地、南側系爭621地號土地之重測前地籍圖經
      界線，及鑑測結果圖示所示5-6點連接黑色點線，與臺中
      市政府不動產糾紛調處委員會110年12月16日調處結果位
      置相符，以及圖示所示7-8點連接黑色點線與重測後地籍
      圖經界線相符等情，有內政部國土測繪中心於111年9月22
      日以測籍字第1111555546號函檢送鑑定書及鑑定圖（即本
      判決附件，見本院卷第343至349頁）在卷可稽。
（四）按所謂因定不動產界線之訴訟，係指不動產之經界不明，
      或就經界有爭執而求定其界線所在之訴訟而言（最高法院
      30年度抗字第177號民事裁判意旨參照）。次按所謂因定
      不動產界線之訴訟，性質上屬於形成之訴。當事人提起此
      訴訟時，祇須聲明請求定其界線之所在即可，無須主張特
      定之界線。縱當事人有主張一定之界線而不能證明，法院
      仍不能以此駁回其訴。亦即法院可不受兩造當事人主張之
      拘束，得本於調查之結果，定雙方不動產之經界（最高法
      院90年度臺上字第868號民事裁判意旨參照）。及依土地
      法第46條之2第1項規定：「重新實施地籍測量時，土地所
      有權人應於地政機關通知之限期內，自行設立界標，並到
      場指界。逾期不設立界標或到場指界者，得依左列順序逕
      行施測：一、鄰地界址。二、現使用人之指界。三、參照
      舊地籍圖。四、地方習慣。」是以，土地重測目的既在將
      人民原有土地所有權範圍，利用地籍調查及測量等方法，
      將其完整正確反映於地籍圖，在原有界址不明，而仍能根
      據舊地籍圖界定原本土地界址之情況下，於重測後之土地
      界址發生爭議時，以重測前之舊地籍圖經界線作為界址，
      應較為適當（最高法院109年度臺上字第2172號民事裁判
      意旨參照）。又查，遍查全卷並無任何證據顯示重測前之
      系爭土地舊地籍圖經界線有何謬誤情形，揆諸前揭說明，
　　　系爭620、619地號土地間之經界線以重測前舊地籍圖經界
      線即如附件鑑定圖所示5-6點連接黑色點線作為界址，及
      系爭620、621地號土地間之經界線以重測前舊地籍圖經界
      線即如附件鑑定圖所示7-8點連接黑色點線作為界址，應
      較為適當。　　　
（五）綜上所述，本院審酌系爭土地之經界線沿革等事項，確認
　　　確認原告林甚所有系爭620地號土地，與被告昆宸有限公
      司所有系爭619地號土地間之經界線，為如附件鑑定圖所
      示5-6點連接黑色點線，及確認原告林甚所有系爭620地號
      土地，與被告財政部國有財產署管理中華民國所有系爭62
      1地號土地間之經界線，為如附件鑑定圖所示7-8點連接黑
      色點線，爰判決如主文第1、2項所示。
（六）本件事證已臻明確，兩造其餘攻擊防禦方法及所舉證據，
      經審酌結果，與本件判決結論均無影響，爰不一一論述，
      附此敘明。
五、訴訟費用負擔之依據：按因共有物分割、經界或其他性質上
    類似之事件涉訟，由敗訴當事人負擔訴訟費用顯失公平者，
    法院得酌量情形，命勝訴之當事人負擔其一部，民事訴訟法
    第80條之1定有明文。本院審酌本件為確認經界事件，性質
    上並無訟爭性，兩造本可互換地位，若本件訴訟費用全部由
    被告負擔，顯失公平，爰依民事訴訟法第80條之1規定，命
    兩造按比例負擔，並諭知如主文第3項所示。
中　　華　　民　　國　　111 　年　　12　　月　　21　　日
                  沙鹿簡易庭  法  官  賴秀雯
以上為正本係照原本作成。
如不服本判決，應於送達後二十日內，向本院提出上訴狀並表明
上訴理由，如於本判決宣示後送達前提起上訴者，應於判決送達
後二十日內補提上訴理由書（須附繕本）。如委任律師提起上訴
者，應一併繳納上訴審裁判費。
中　　華　　民　　國　　111 　年　　12　　月　　21　　日
                              書記官  陳任鈞